臺灣士林地方法院刑事判決
111年度訴字第404號
公  訴  人  臺灣士林地方檢察署檢察官
被      告  潘智偉


選任辯護人  陳豐年律師
上列被告因違反毒品危害防制條例案件，經檢察官提起公訴（11
1年度偵字第14969號），本院判決如下：
    主  文
潘智偉犯如附表「罪名、宣告刑及沒收」欄所示之罪，各處如附
表「罪名、宣告刑及沒收」欄所示之刑及沒收之諭知。應執行有
期徒刑貳年。緩刑參年，緩刑期間付保護管束，並應向檢察官指
定之政府機關、政府機構、行政法人、社區或其他符合公益目的
之機構或團體提供壹佰貳拾小時之義務勞務。
    事  實
一、潘智偉明知愷他命為毒品危害防制條例第2條第2項第3款所
    定第三級毒品，依法不得販賣，竟為圖獲取擔任毒品交易外
    送員（俗稱小蜜蜂）之報酬，與真實姓名、年籍不詳、綽號
    為「兔子」之成年人（下稱「兔子」）共同意圖營利，基於
    販賣第三級毒品之犯意聯絡，擔任毒品交易送貨之小蜜蜂，
    而依「兔子」之指示，騎乘車號000-000號普通重型機車，
    於附表所示時間、地點，分別販賣如附表所示數量、金額之
    愷他命予陳致遠，並當場如數收取價金後，將販賣愷他命所
    得款項交予「兔子」，並因此分得每次交易新臺幣（下同）
    200元之報酬。嗣因警方另案查獲鄭凱元（鄭凱元涉犯違反
    毒品危害防制條例犯行部分，經本院以110年度訴字第87號
    判決判處有期徒刑1年9月確定），將鄭凱元所有之扣案手機
    為數位鑑識分析，及調閱相關監視器錄影畫面後，而查悉上
    情。
二、案經臺灣士林地方檢察署檢察官指揮臺北市政府警察局內湖
    分局及該署檢察官自動檢舉簽分偵查起訴。
    理  由
壹、程序事項
    按被告以外之人於審判外之言詞或書面陳述，除法律有規定
    者外，不得作為證據；又被告以外之人於審判外之陳述，雖
    不符合刑事訴訟法第159條之1至第159條之4之規定，而經當
    事人於審判程序同意作為證據，法院審酌該言詞陳述或書面
    陳述作成時之情況，認為適當者，亦得為證據，而當事人、
    代理人或辯護人於法院調查證據時，知有上開不得為證據之
    情形，而未於言詞辯論終結前聲明異議者，視為有前項之同
    意，刑事訴訟法第159條第1項及第159條之5分別定有明文。
    本判決後述所引之各項證據，其屬傳聞證據之部分，檢察官
    、被告潘智偉與其辯護人於本院準備程序時均表示無意見（
    見本院卷第39頁至第42頁），且渠等於言詞辯論終結前，對
    於該等證據之證據能力均未再爭執，本院審酌該等證據資料
    製作時之情況，尚無違法不當或證明力明顯過低之瑕疵，與
    本案待證事實復俱有關聯性，認以之作為本案證據應屬適當
    ，揆諸前開規定，該等證據具有證據能力。至其餘本案認定
    犯罪事實之非供述證據，均與本案事實具有關聯性，並無事
    證足認有違背法定程序或經偽造、變造等情事，且經本院依
    法踐行調查程序，檢察官、被告、辯護人對於上開證據之證
    據能力均未爭執，依刑事訴訟法第158條之4之反面解釋，亦
    均有證據能力。
貳、實體事項
一、認定犯罪事實所憑之證據及認定之理由：
（一）上揭犯罪事實，業據被告於警詢、偵查、本院準備程序及
      審理時坦承不諱（見臺灣士林地方檢察署110年度他字第7
      47號卷【下稱他卷】二第315頁至第322頁、第419頁至第4
      21頁、111年度偵字第14969號卷【下稱偵卷】第12頁至第
      13頁、本院卷第38頁、第63頁、第68頁），核與證人即購
      毒者陳致遠於警詢、偵查中之證述大致相符（見他卷二第
      3頁至第6頁、第280頁至第281頁），並有車牌號碼000-00
      0號重型機車之車輛詳細資料報表、109年11月27日監視器
      錄影畫面翻拍照片、證人陳致遠以通訊軟體微信暱稱「小
      皇帝」與販賣愷他命之人對話紀錄、證人陳致遠之指認犯
      罪嫌疑人紀錄表、被告潘智偉使用台灣大哥大門號000000
      0000號之通訊數據上網歷程查詢、警員職務報告等資料在
      卷可佐（依序見他卷一第107頁至第108頁、他卷二第13頁
      至第19頁、他卷一第10頁至第12頁、他卷二第7頁至第9頁
      、第62頁至第66頁、第301頁至第302頁），足認被告前開
      出於任意性之自白，與事實相符，洵堪採信。
（二）又毒品危害防制條例所處罰之販賣毒品罪，其成立除客觀
      上有買賣毒品之行為外，主觀上並須具有藉買賣毒品以從
      中牟取利益之意圖。又販賣毒品罪，所謂「意圖」，即犯
      罪之目的，原則上不以發生特定結果為必要，祇須有營利
      之意圖為已足，不以買賤賣貴而以從中得利為必要。且販
      賣毒品係違法行為，亦無公定價格，可任意分裝增減份量
      及純度，且每次買賣之價格、數量，亦隨時依雙方之關係
      深淺、資力、需求量、對行情之認知、來源是否充裕、查
      緝是否嚴緊、購買者被查獲時供出來源之可能風險之評估
      等因素，而異其標準，機動調整，非可一概論之。而販賣
      之利得，除非經行為人詳細供出所販賣毒品之進價及售價
      ，且數量俱臻明確外，實難察得其具體得利之實情，然販
      賣者從價差或量差中牟利，方式雖異，惟其販賣之目的在
      於意圖營利則屬同一。從而，舉凡有償交易，除足以反證
      其確係另基於某種非圖利本意之關係外，尚難祇因無法查
      悉其精確之販入價格，作為是否高價賣出之比較，諉以無
      營利之意思而阻卻販賣犯行之追訴。查被告上開販賣第三
      級毒品愷他命之犯行，為有償行為，核與一般販賣毒品一
      手交錢一手交貨之交易型態無殊，客觀上已該當於毒品販
      賣之實行，而「兔子」既特地提供毒品，交由擔任毒品交
      易之送貨小蜜蜂之被告與本案之購毒者進行毒品交易，並
      同意被告每次交易即可獲得200元之代價作為報酬，前開
      交易流程及每趟所得報酬，亦據被告於警詢、偵查及本院
      準備程序、審理時供述甚詳（他卷二第318頁、第420頁、
      本院卷第39頁、第68頁），茍無利益可圖，「兔子」自無
      可能甘冒重罪風險支付被告價金作為其販賣上開毒品之報
      酬，足見被告與「兔子」販賣愷他命之目的係為牟利，是
      其與「兔子」主觀上確具有營利之意圖，即堪認定。
（三）綜上所述，本件事證明確，被告本件如附表所示各次販賣
      第三級毒品之犯行均堪認定，應予依法論科。
二、論罪科刑：　　
（一）核被告所為，均係犯毒品危害防制條例第4條第3項之販賣
      第三級毒品罪。被告與「兔子」就上開犯行有犯意聯絡、
      行為分擔，應論以共同正犯。
（二）被告如附表所示2次販賣第三級毒品犯行，證人陳致遠分
      別係於109年11月27日中午12時32分許、同日晚間8時53分
      許表意購買，有前開微信對話紀錄附卷可憑，且其2次犯
      行時間已相隔8小時之久，被告係依「兔子」各別指示交
      付毒品及收取價金，具有各自之獨立性，故其犯意各別，
      行為互殊，應予分論併罰。被告之辯護人主張被告所為應
      論以接續犯之一罪等語（見本院卷第32頁至第33頁、第38
      頁至第39頁），顯有誤會。　　
（三）刑之減輕事由：
    1.按犯毒品危害防制條例第4條至第8條之罪於偵查及歷次審
      判中均自白者，減輕其刑，為毒品危害防制條例第17條第
      2項所明定，考其立法意旨，為使製造、販賣或運輸毒品
      案件之刑事訴訟程序儘早確定，並鼓勵被告自白認罪，開
      啟其自新之路，乃對製造、販賣、運輸毒品者於偵查及審
      判中均自白時，採行寬厚之刑事政策。查被告於偵查及審
      判中均自白本件2次販賣第三級毒品犯行，均應依毒品危
      害防制條例第17條第2項規定，就被告所犯各次販賣第三
      級毒品犯行，減輕其刑。
　　2.刑法第59條規定犯罪之情狀可憫恕者，得酌量減輕其刑，
      其所謂「犯罪之情狀」，與同法第57條規定科刑時應審酌
      之一切情狀，並非有截然不同之領域，於裁判上酌減其刑
      時，應就犯罪一切情狀（包括第57條所列舉之10款事項）
      ，予以全盤考量，審酌其犯罪有無可憫恕之事由（即判例
      所稱有特殊之原因與環境等等，在客觀上足以引起一般同
      情，以及宣告法定低度刑，是否猶嫌過重），以為判斷。
      查販賣第三級毒品罪之法定刑為「處7年以上有期徒刑，
      得併科新臺幣1,000萬元以下罰金。」，然同為販賣第三
      級毒品之人，其原因動機不一，犯罪情節未必盡同，或有
      大盤毒梟者，亦有中、小盤之分，甚或僅止於吸毒者間為
      求互通有無之有償轉讓者亦有之，其販賣行為所造成危害
      社會之程度自屬有異，法律科處此類犯罪，所設之法定最
      低本刑卻同為「7年以上有期徒刑」，不可謂不重。於此
      情形，自非不可依被告客觀犯行與主觀惡性考量其情狀，
      是否確有可憫恕之處，適用刑法第59條之規定酌量減輕其
      刑，期使個案裁判之量刑，能斟酌至當，符合罪刑相當原
      則及比例原則。本件被告為圖不法行為之報酬，擔任毒品
      交易送貨小蜜蜂之行為固非有當，然被告僅係依共犯「兔
      子」指示將毒品交付陳致遠並向之收取款項，既未涉及所
      販賣毒品之來源取得，亦非主導並積極促成交易之地位，
      且其分工事項乃查緝風險甚高之交易過程，佐以其係84年
      1月16日生，於本件行為時（109年11月27日），年僅25歲
      ，思慮不周，僅為圖得依指示完成交易而可分取之200元
      利益，其所販賣之毒品數量（各1包）與價金（各4,000元
      ）甚微，然所犯為法定本刑7年以上有期徒刑之罪，雖因
      偵審自白而有毒品危害防制條例第17條第2項減輕其刑規
      定之適用，惟其最低法定刑度仍達有期徒刑3年6月，依其
      具體情狀，客觀上非無情輕法重，堪予憫恕之處，爰依刑
      法第59條規定，遞減輕其刑。
（四）爰審酌被告不思循正當途徑獲取生活所需，竟貪圖參與犯
      罪之不法報酬而為本件販賣第三級毒品之犯行，增加愷他
      命在社會之流通性，對於社會秩序及國民身心健康之危害
      非輕。惟被告僅屬接受指派擔任送貨小蜜蜂之角色，在犯
      罪分工中居於較外圍階層，並衡酌本案販賣毒品之次數僅
      有2次。又被告於警詢、偵查及本院審理時，對於販賣第
      三級毒品等犯行均坦承不諱，堪認尚有悔意之犯後態度，
      另斟酌被告自承其為高中肄業之智識程度、未婚，無子女
      ，現從事拆除工程，月薪約4萬元之家庭生活經濟狀況等
      一切情狀（見本院卷第69頁），分別量處如主文欄及附表
      所示之刑。另衡酌被告所為2次犯行之行為態樣及罪質相
      同，且販賣第三級毒品予陳致遠之行為係於同日所為等情
      狀，依法定其應執行之刑。
（五）按刑法第74條第1項規定之緩刑要件「受2年以下有期徒刑
      、拘役或罰金之宣告，而有下列情形之一，認以暫不執行
      為適當者，得宣告2年以上5 年以下之緩刑，其期間自裁
      判確定之日起算：一、未曾因故意犯罪受有期徒刑以上刑
      之宣告者。二、前因故意犯罪受有期徒刑以上刑之宣告，
      執行完畢或赦免後，5年以內未曾因故意犯罪受有期徒刑
      以上刑之宣告者」，故緩刑宣告之前提係以受2年以下有
      期徒刑、拘役或罰金之宣告，而在數罪併罰之情形，各個
      宣告刑均為2 年以下有期徒刑，而所定應執行刑亦在2年
      以下者，自得宣告緩刑。（臺灣高等法院暨所屬法院103
      年法律座談會刑事類提案第3號、第4號參照）。據此，本
      件被告未曾因故意犯罪受有期徒刑以上刑之宣告，此有臺
      灣高等法院被告前案紀錄表可參（本院卷第7頁至第8頁）
      ，其因貪圖不法行為之報酬，參與本件固非可取；然其於
      警詢、偵查及本院審理時，均坦承犯行不諱，目前已有正
      當工作，信其經此科刑教訓，應能知所警惕而不致再犯，
      本院認所宣告之刑以暫不執行為適當，爰併予宣告緩刑3
      年。然為確實督促被告保持善良品行，並有正確法治之觀
      念，兼收啟新及惕儆之雙效差，本院因認除前開緩刑宣告
      外，尚有賦予一定負擔之必要，爰依刑法第74條第2項第5
       款之規定，命其向檢察官指定之政府機關、政府機構、
      行政法人、社區或其他符合公益目的之機構或團體提供12
      0小時之義務勞務，並依同法第93條第1項第2款規定，諭
      知於緩刑期間付保護管束。至被告於本案緩刑期間若違反
      上開所定負擔情節重大，足認原宣告之緩刑難收其預期效
      果，而有執行刑罰之必要者，依刑法第75條之1第1項第4
      款之規定，得撤銷其緩刑之宣告，併予指明。
三、關於沒收部分：
　　按犯罪所得，屬於犯罪行為人者，沒收之，但有特別規定者
    ，依其規定；前項之沒收，於全部或一部不能沒收或不宜執
    行沒收時，追徵其價額，刑法第38條之1第1項、第3 項分別
    定有明文。又刑法第38條之1第1項前段犯罪所得沒收之規定
    ，以「屬於犯罪行為人者」，為沒收要件。則於數人共同犯
    罪時，因共同正犯皆為犯罪行為人，所得屬全體共同正犯，
    本亦應對各共同正犯諭知沒收。然因犯罪所得之沒收，在於
    避免被告因犯罪而坐享利得，基於有所得始有沒收之公平原
    則，如犯罪所得已經分配，自應僅就各共同正犯分得部分，
    各別諭知沒收。如尚未分配或無法分配時，該犯罪所得既屬
    於犯罪行為人，仍應對各共同正犯諭知沒收（最高法院107
    年度台上字第2697號判決意旨可參）。本件被告之報酬係一
    次毒品販賣抽200元，其本件總共拿400元之報酬，業據被告
    供承明確（見本院卷第39頁、第68頁）。是被告於附表所為
    2次販賣第三級毒品之犯罪所得各為200元，既未扣案，應依
    前揭規定於附表編號1、2所示罪刑項下宣告沒收，且於全部
    或一部不能沒收或不宜執行沒收時，追徵其價額。
據上論斷，應依刑事訴訟法第299條第1項前段，判決如主文。
本案經檢察官許梨雯提起公訴，檢察官郭季青到庭執行職務。
中　　華　　民　　國　　111 　年　　12　　月　　6 　　日
                  刑事第二庭審判長法  官  陳明偉  
　　　　　　　　　　              法  官  鍾晴
　　　　　　　　　　              法  官  劉正祥
以上正本證明與原本無異。
如不服本判決應於收受送達後20日內向本院提出上訴書狀，並應
敘述具體理由。其未敘述上訴理由者，應於上訴期間屆滿後20 
日內向本院補提理由書 (均須按他造當事人之人數附繕本 )「切
勿逕送上級法院」。
因疫情而遲誤不變期間，得向法院聲請回復原狀。
                                  書記官  張禹晨
中　　華　　民　　國　　111 　年　　12　　月　　6 　　日

所犯法條：
毒品危害防制條例第4條
製造、運輸、販賣第一級毒品者，處死刑或無期徒刑；處無期徒
刑者，得併科新臺幣3千萬元以下罰金。
製造、運輸、販賣第二級毒品者，處無期徒刑或10年以上有期徒
刑，得併科新臺幣1千5百萬元以下罰金。
製造、運輸、販賣第三級毒品者，處7年以上有期徒刑，得併科
新臺幣1千萬元以下罰金。
製造、運輸、販賣第四級毒品者，處5年以上12年以下有期徒刑
，得併科新臺幣5百萬元以下罰金。
製造、運輸、販賣專供製造或施用毒品之器具者，處1年以上7年
以下有期徒刑，得併科新臺幣1百50萬元以下罰金。
前五項之未遂犯罰之。

附表：
編號 時間(民國) 地點 數量 金額（新臺幣） 罪名、宣告刑及沒收 1 109年11月27日下午1時14分許 新北市○○區○○○路000號前 2公克 4,000元 潘智偉共同犯販賣第三級毒品罪，處有期徒刑壹年拾月。 未扣案犯罪所得新臺幣貳佰元沒收，於全部或一部不能沒收或不宜執行沒收時，追徵其價額。 2 109年11月27日晚間9時15分許 新北市○○區○○○路000號前 2公克 4,000元 潘智偉共同犯販賣第三級毒品罪，處有期徒刑壹年拾月。 未扣案犯罪所得新臺幣貳佰元沒收，於全部或一部不能沒收或不宜執行沒收時，追徵其價額。